臺灣新竹地方法院民事裁定　　　　　　　 94年度訴字第635號
原　　　告　乙○○
被　　　告　甲○○
上列當事人間請求損害賠償事件，原告對本院93年度訴字第108
號刑事案件提起93年度附民字第35號刑事附帶民事訴訟，經本院
刑事庭裁定移送前來，本院裁定如下：
    主  文
原告之訴駁回。
訴訟費用由原告負擔。
    事  實  及  理  由
一原告主張：
(一)緣被告為被害人賴榮清之女婿，原告為被害人賴榮清之配偶，
  被害人賴榮清早年罹患癡呆症，於民國83年間經本院宣告為禁
  治產人，被告雖明知被害人賴榮清為禁治產人之情事，仍於87
  年7月9日，誘騙被害人賴榮清至新竹縣芎林鄉農會貸款新台幣
  （下同）2,000,000元，被告則為連帶保證人。被告復於88年1
  月18日，誘騙被害人賴榮清向前開農會貸款1,000,000元，並
  分別於87年7月9日及88年1月18日，以電匯及轉帳方式，將前
  開金額共計3,000,000元，匯入被告所有之帳戶內，被告前開
  之犯罪事實，業經臺灣新竹地方法院檢察署檢察官以92年度偵
  續字第34號偵查終結並提起公訴，已由本院刑事庭以93年度訴
  字第108號審理中。
(二)惟查，被告基於意圖為自己不法所有，及供行使之用之犯意，
  誘騙被害人賴榮清向前開農會貸款共計3,000,000元並匯入被
  告所有之帳戶內，致使被害人及原告背負3,000,000元之連帶
  債務，受有莫大損害。
(三)按民法第184條第1項前段規定：「因故意或過失，不法侵害他
  人之權利者，負損害賠償責任。」今被告基於意圖為自己不法
  所有及行使之用之故意，使原告蒙受巨大損失，實為法理所不
  容，為此，爰依民法第184條之規定請求被告賠償。
(四)綜上，爰聲明：1.被告應給付原告3,000,000元，及自起訴狀
  繕本送達之翌日起至清償日，按年息百分之5計算之利息。2.
  原告願供擔保，請准宣告假執行。
二被告未提出書狀作何聲明或陳述。
三本院之判斷：
(一)按因犯罪而受損害之人於刑事訴訟程序得附帶提起民事訴訟，
  對被告及依民法負賠償責任之人請求回復其損害，刑事訴訟法
  第487條第1項定有明文。從而，因犯罪而受損害之人，於刑事
  訴訟程序固得附帶提起民事訴訟，對於被告及依民法負賠償責
  任之人，請求回復其損害，但其請求回復之損害，以被訴犯罪
  事實所生之損害為限，否則縱令得依其他事由，提起民事訴訟
  ，亦不得於刑事訴訟程序附帶為此請求。又提起附帶民事訴訟
  之合法與否？則應依刑事訴訟予以判斷，不因其是否移送民事
  庭，而有所差異，亦不得於移送民事庭後，將關於獨立民事訴
  訟追加他訴之法規，溯及於附帶民事訴訟提起之時，而予適用
  。再者，移送民事庭之附帶民事訴訟，應適用民事訴訟法，縱
  移送前提起此項訴訟不合刑事訴訟法第487條所定之要件，而
  有同法第502條第1項關於訴之不合法規定情形，亦應依民事訴
  訟法第249條第1項第6款之規定，以裁定駁回之（最高法院80
  年度台抗字第377號裁判同上旨）。
(二)本件原告主張被告基於意圖為自己不法所有，及供行使之用之
  犯意，誘騙被害人賴榮清向前開農會貸款共計3,000,000元並
  匯入被告所有之帳戶內，致使被害人及原告背負3,000,000元
  之連帶債務，受有莫大損害，伊為本院93年度訴字108號被告
  詐欺刑事案件之被害人，乃於刑事訴訟程序附帶提起本件民事
  訴訟，依民法第184條規定請求被告賠償如聲明所示之金額及
  利息損害等語。惟查，依原告前揭所述遭被告詐騙之被害人為
  賴榮清，另觀之臺灣臺灣新竹地方法院檢察署檢察官92年度偵
  續字第34號起訴書及本院93年度訴字第108號宣示判決筆錄所
  載因被告之詐欺行為而受有損害之人亦為賴榮清，因此，原告
  顯非因被告之犯罪行為而受有損害之人。雖原告主張被告之詐
  欺行為致使被害人賴榮清及原告背負3,000,000元之連帶債務
  云云，然原告未說明其何以因原告之詐欺行為而背負3,000,00
  0元之連帶債務，且此部分連帶債務縱使成立，亦屬另一法律
  關係而非被告前揭犯罪結果所生之損害，是以，原告並未因被
  告之犯罪行為而受有損害，其據以提起附帶民事訴訟，顯與附
  帶民事訴訟之要件不符。從而，本件雖經本院刑事庭依刑事訴
  訟法第504條第1項規定，將原告附帶之民事訴訟，以裁定移送
  於本院民事庭，惟原告既非因被告犯罪而受損害之人，應不得
  於被告被訴詐欺案件之刑事訴訟程序中提起附帶民事訴訟請求
  被告損害賠償，核諸前開說明，原告之起訴不備要件，且無從
  補正，爰依法予以駁回。
四依民事訴訟法第249條第1項第6款、第95條、第78條，裁定如
　　。
中　　華　　民　　國　　94　　年　　12　　月　　30　　日
                  民事第一庭    法　官　謝永昌
以上正本係照原本作成。
如不服本裁定應於送達後10日內向本院提出抗告狀。
中　　華　　民　　國　　94　　年　　12　　月　　30　　日
                                書記官　蕭宛琴
